臺灣臺南地方法院交通事件裁定　　　　100年度交聲字第672號
原處分機關　交通部公路總局嘉義區監理所麻豆監理站
異　議　人
即受處分人　沈文習
上列異議人即受處分人因違反道路交通管理處罰條例案件，對於
交通部公路總局嘉義區監理所麻豆監理站民國100年7月28日所為
之裁決處分（處分案號：麻監裁罰字第裁75-S00000000號）聲明
異議，本院裁定如下：
    主    文
原處分關於「記違規點數一點」部分撤銷。
上開撤銷部分，沈文習不罰。
其餘異議駁回。
    理    由
一、原處分意旨略以：異議人沈文習於民國100年1月19日13時15
    分許，駕駛登記為志德汽車貨運股份有限公司所有之車牌號
    碼IZ-078號營業用曳引車並拖掛車號47-BQ號半拖車（下合
    稱系爭汽車），行駛臺南市○○區○○里村里道路，經臺南
    市警察局交通隊（下稱舉發機關）警員以「不遵守公路或警
    察機關，依道路交通管理處罰條例第5條規定所發佈命令而
    駕駛汽車」為由製單舉發，嗣經原處分機關即交通部公路總
    局嘉義區監理所麻豆監理站以其違規事證明確，依道路交通
    管理處罰條例第60條第2項第2款、第63條第1項第1款之規定
    ，裁處異議人罰鍰新臺幣（下同）1,200元，加記違規點數1
    點之處分等語。
二、聲明異議意旨略以：本件交通事故已與被害人家屬達成和解
    ，經鈞院以100年度交簡字第1847號刑事簡易判決判處異議
    人有期徒刑6月，如易科罰金，以新臺幣壹仟元折算1日，緩
    刑2年，並判決確定，故原處分機關就此裁罰異議人，是否
    有違一事不二罰。又本件違規地點路段處並無任何禁止營業
    曳引車行駛之禁止標誌，因此，實難以期待駕駛人能知悉該
    路段有有公路機關依道路交通處罰條例第5條規定所發佈之
    命令。另異議人係以駕駛為業，如駕駛執照遭吊銷1年，異
    議人及其家人將陷於經濟上之困境，為此聲明異議，請求撤
    銷原處分等語。
三、按為維護道路交通安全與暢通，公路或警察機關於必要時，
    得就下列事項發布命令：一、指定某線道路或某線道路區段
    禁止或限制車輛、行人通行，或禁止穿越道路，或禁止停車
    及臨時停車；汽車駕駛人，駕駛汽車有不遵守公路或警察機
    關，依第5條規定所發布命令情形，而本章各條無處罰之規
    定者，處900元以上1,800元以下罰鍰，並加記違規點數1點
    ，道路交通管理處罰條例第5條第1款、第60條第2項第2款、
    第63條第1項第1款亦有明文。
四、經查：
  (一)舉發機關以異議人於上揭時、地有「不遵守公路或警察機關
    ，依第五條規定所發布命令」之違規行為而舉發之，原處分
    機關據此裁處異議人罰鍰1,200元，加記違規點數1點等事實
    ，有原處分機關100年7月28日麻監裁罰字第裁75-S00000000
    號裁決書及舉發機關100年1月20日南市警交字第S00000000
    號舉發通知單各1份在卷為證。
  (二)異議人受舉發之地點，係在臺南市將軍區忠興里忠興83之1
    號前東西向村里道路，而該路段因臺南縣政府基於避免砂石
    大貨車行駛該路段時，毀損及污染路面，並維護道路交通安
    全之目的，業於98年3月5日以府工交字第0980051718號公告
    內容：臺南縣將軍鄉○市區道路除公告所示之路線即西濱快
    速道路將軍交流道聯絡道（臺61線馬沙溝匝道口至臺17線路
    口）路段為允許20噸以上砂石貨車未經申請即可通行之路段
    ，公告事項所列可通行路線以外之道路及各鄉（鎮、市）公
    所維護之村裡連絡道路、產業道路、農路、既成巷道等道路
    ，原則禁止總重逾20噸砂石大貨車通行，如需通行該類道路
    ，依下類權責分工專案向本府工務處或各鄉（鎮、市○○○
    ○○道路通行許可，依申請路線、期限通行。本公告所稱砂
    石大貨車以載運砂石、土石、營建剩餘土石方之砂石大貨車
    為範圍，該公告第1點及第4點內容可稽（見本院卷第17頁至
    第20頁）。另異議人本次駕駛行為另涉有「不遵守道路交通
    標誌、標線、號誌之指示」及「汽車駕駛人，駕駛汽車有違
    反道路交通安全規則，因而肇事致人死亡情形」，經舉發機
    關以100年1月20日南市警交字第S00000000號舉發通知單舉
    發之，原處分機關則以100年7月28日麻監裁罰字第裁75-S00
    000000號裁決書裁處異議人罰鍰1,200元，吊銷駕駛執照，1
    年內不得考領駕駛執照等事實，該案亦經異議人具狀向本院
    聲明異議，本院另分以100年度交聲字671號交通事件審理之
    。又該案違規行為該當之業務過失致死刑事案件亦經本院10
    0年度交簡字第1847號交通事件審理後判決異議人有期徒刑6
    月，如易科罰金，以新臺幣壹仟元折算1日，緩刑2年確定在
    案，此經本院依職權調取本院100年度交簡字第1847號交通
    事件卷宗核閱屬實。而就上揭卷宗中可知本案異議人於違規
    時所駕駛之車牌號碼IZ-078號營業用曳引車並拖掛車號47-B
    Q號半拖車，車身式樣係營業貨運曳引車，負掛之子車樣式
    為框式傾洩式營業半拖車，而登記總聯結重量為35公噸，並
    登載為砂石專用車，此有異議人系爭汽車行車執照影本內容
    可考（臺灣臺南地方法院檢察署100年度相字第122號卷第56
    頁）。從而，異議人於前述時、地，確實有在公告禁止20公
    噸以上砂石大貨車行駛路段行駛之違規事實，應堪認定。另
    異議人雖主張不知該路段為禁行路線云云，惟查：該公告內
    容縣政府除以公文函送相關單位並於縣府網站公告週知（本
    院卷第24頁)，是故相關公路或警察機關已盡其告知義務，
    況且異議人平日以駕駛營業曳引車為業，本身亦負有查詢並
    且知悉相關規範之義務，自不能諉為不知而據此主張免罰，
    異議人所辯自無理由。
  (三)又異議人於上揭時、地雖有業務過失致死之刑事案件，惟該
    罪係針對異議人行經該地段時，因執行業務有過失而致第三
    人洪枝順死亡之行為施以刑罰，而本件違規行為所處罰者乃
    係異議人不遵守公路機關，依第5條規定所發布命令而駕駛
    系爭汽車於禁止通行道路上行駛之違規行為，前者係為保障
    受害人之生命法益而加處之刑罰，而後者係針對異議人違規
    行為觸犯禁制規定而處分之，兩者為不同行為，並無行政罰
    法第26條第1項之一事不二罰之適用，併此敘明。
  (四)末按依前項各條款，已受吊扣或吊銷駕駛執照處分者，不予
    記點，有道路交通管理處罰條例第63條第2項明文。既原處
    分機關以100年7月28日麻監裁罰字第裁75-S00000000號裁決
    書已裁處異議人罰鍰1,200元，吊銷駕駛執照，1年內不得考
    領駕駛執照，依法自不應再予記點，原處分機關本件關於記
    違規點數一點之處分，於法實有未合。
  (五)綜上所述，異議人有「不遵守公路或警察機關，依道路交通
    管理處罰條例第5條規定所發佈命令而駕駛汽車」之事實既
    可認定，原處分機關裁處異議人罰鍰1,200元之部分，並無
    違誤，異議人此部分異議並無理由，即應予駁回。另原處分
    機關既以上開麻監裁罰字第裁75-S00000000號裁決吊銷異議
    人之駕駛執照，依法自不應再予以加記違規點數，原處分關
    於「記違規點數1點」之處分既未適法，本院應將此部分撤
    銷，改諭知不罰。
五、據上論斷，應依道路交通管理處罰條例第87條第2項、道路
    交通事件處理辦法第18條、第19條，裁定如主文。
中    華    民    國    100   年    9    月    27    日
                        交通法庭  法  官  黃聖涵
以上正本證明與原本無異。
如不服本裁定，應於收受送達後5日內向本院提出抗告狀。（應
附繕本）
                                  書記官  吳揆滿
中    華    民    國   100    年    9     月    27    日